臺灣桃園地方法院民事簡易判決
111年度桃簡字第167號
原      告  吳念謙  

法定代理人  吳明憲  
兼    訴訟
代  理  人  卓可妍（原名：卓淑怡）

被      告  呂孟禪  

上列當事人間請求損害賠償事件，原告就本院110年度桃交簡字
第1705號刑事案件提起附帶民事訴訟（110年度桃交簡附民字第2
82號），業經本院刑事庭裁定移送前來，本院於民國111年4月21
日言詞辯論終結，判決如下：
    主    文
一、被告應給付原告新臺幣49,828元，及自民國一一一年三月二
    十三日起至清償日止，按週年利率百分之五計算之利息。
二、原告其餘之訴駁回。
三、訴訟費用（除減縮部分）由被告負擔百分之二十四，餘由原
    告負擔。
四、本判決第一項得假執行。
    事實及理由
壹、程序部分：
    按簡易訴訟之訴狀送達後，原告不得將原訴變更或追加他訴
    ，但擴張或減縮應受判決事項之聲明者，不在此限，民事訴
    訟法第436條第2項適用第255 條第1 項但書第3 款定有明文
    。經查，原告起訴時請求：「被告應給付原告新臺幣（下同
    ）217,395元，及自起訴狀繕本送達翌日起至清償日止，按
    週年利率5 ％計算之利息」（見本院附民字卷第5頁），嗣於
    民國111年4月21日言詞辯論期日時言詞撤回請求賠償項目中
    之安全帽費用2,500元及手機碎裂費用5,000元，而實質變更
    訴之聲明為：「被告應給付原告209,895 元，及自起訴狀繕
    本送達翌日起至清償日止，按週年利率5 ％計算之利息」（
    見本院桃簡字卷第49頁），且被告迄未聲明異議，核為減縮
    應受判決事項之聲明，揆諸上開規定，應予准許。
貳、實體部分：　　
一、原告主張：被告於109年9月9日17時4分許，駕駛車牌號碼00
    00-00號自用小客車（下稱肇事車輛）沿桃園市大溪區埔頂
    二街由南往北之方向行駛，行經同市區○○○街○○○街○○號誌交
    岔路口（下稱系爭路口）時，本應注意行至無號誌之交岔路
    口，支線道車應暫停讓幹線道車先行，且當時並無不能注意
    之情事，竟疏未注意即貿然進入系爭路口，適原告騎乘法定
    代理人兼訴訟代理人卓可妍所有之車牌號碼000-0000號普通
    重型機車（下稱系爭車輛），沿同市區埔頂街由東往西之方
    向駛至，兩車因而發生碰撞（下稱系爭交通事故），原告人
    車倒地並受有右手遠端橈骨骨折、腦震盪伴有暫時性意識喪
    失、上下嘴唇撕裂傷、上顎右側正中門齒牙冠斷裂之傷勢，
    系爭車輛亦因撞擊而受損，卓可妍嗣後已將系爭車輛之損害
    賠償債權讓與原告。而原告因上開傷勢支出醫療費用5,125
    元、交通費用6,200元、看護費用60,000元、系爭車輛之維
    修費用22,850元及受有不能工作損失30,720元暨精神慰撫金
    85,000元之損害，被告合計應給付原告209,895元，因而依
    民法侵權行為之法律關係提起本件訴訟，並聲明：被告應給
    付原告209,895元，及自起訴狀繕本送達翌日起至清償日止
    ，按週年利率5 ％計算之利息。
二、被告則以：被告雖為支線道車輛而有未停讓幹道車輛先行之
    過失，但原告亦有無照駕駛、未減速慢行及疑似單手騎乘之
    與有過失。另就原告請求之醫療費用5,125元、看護費用60,
    000元及不能工作損失30,720元部分不爭執，惟系爭車輛之
    維修費用22,850元部分應計算折舊，且交通費用部分亦應核
    實計算，再原告請求之精神慰撫金85,000 元亦過高，而應
    予酌減。況被告所有之肇事車輛亦因系爭交通事故而受有28
    ,500元修繕費用之損害，該損害金額應予抵銷等語，資為抗
    辯，並聲明：原告之訴駁回。
三、本院得心證之理由：
　㈠按因故意或過失，不法侵害他人之權利者，負損害賠償責任
    。汽車、機車或其他非依軌道行駛之動力車輛，在使用中加
    損害於他人者，駕駛人應賠償因此所生之損害，民法第184
    條第1 項前段、第191 條之2 前段分別定有明文。經查，原
    告上開主張之事實，有道路交通事故現場圖及現場照片暨現
    場監視錄影畫面光碟等（見本院附民字卷第9至17頁）為憑
    ，而被告因系爭交通事故之過失傷害犯行，為臺灣桃園地方
    檢察署檢察官聲請以簡易判決處刑，而經本院以110年度桃
    交簡字第1705號判決處有期徒刑2月確定在案，被告對此亦
    不爭執（見本院桃簡字卷第50頁），是本院綜合各項證據調
    查結果及全辯論意旨，堪認原告之主張為真實。
　㈡又汽車駕駛人，有下列情形之一者，處6,000 元以上1 萬2,0
    00 元以下罰鍰，並當場禁止其駕駛：一、未領有駕駛執照
    駕駛小型車或機車，為道路交通管理處罰條例第21條第1 項
    第1 款明文。被告抗辯原告斯時係無照駕駛等語（見本院桃
    簡字卷第33頁），有桃園市政府警察局道路交通事故初步分
    析研判表（見本院附民字卷第19頁）附卷可稽，並為原告所
    不爭執，是此部分之事實，應先堪以認定。再行車速度，依
    速限標誌或標線之規定，無速限標誌或標線者，應依下列規
    定：二、行經無號誌之交岔路口，應減速慢行，作隨時停車
    之準備。三、應依減速慢行之標誌、標線或號誌指示行駛，
    道路交通安全規則第93條第1項第2、3款分別定有明文。而
    所謂「作隨時停車之準備」，應係指駕駛人需將車速降至「
    隨時可停車應變」之情況而言，非謂為行車速度至該路段速
    限以下，即已符合規定，若僅有減速，但於突發情事發生時
    ，未能及時停車應變，即難認已盡注意義務。經查，原告雖
    供稱：我行經系爭路口前有減速停看等語（見本院桃簡字卷
    第50頁），然經本院勘驗現場監視錄影畫面結果略以：於影
    片時間00：00秒許，肇事車輛先自畫面左下方往畫面右方行
    經系爭路口中央，而系爭車輛則自畫面右下方往畫面左上方
    駛至系爭路口，後於影片時間00：02秒許，兩車發生碰撞乙
    情，有現場監視錄影畫面光碟及本院111年4月21日勘驗筆錄
    （見本院桃簡字卷第50頁）在卷可參，復佐以兩車係於系爭
    路口之中央處附近發生碰撞，有現場照片（見本院附民字卷
    第9頁、第12至15頁）附卷可佐，顯見原告無照騎乘系爭車
    輛行經系爭路口時，亦疏未減速停看逕自直行而與肇事車輛
    發生碰撞，自與有過失。
　㈢至被告雖另辯稱原告當時疑似單手騎乘系爭車輛等語（見本
    院桃簡字卷第34頁）。惟經本院勘驗現場監視錄影畫面，並
    未見原告有單手騎乘系爭車輛之情，且被告迄於言詞辯論終
    結期日均未提出其他事證供本院查核，則被告上開空言指摘
    ，洵屬無據，不足憑採。
　㈣本院考量原告與被告上開各自違反注意義務之情節、迴避事
    故發生之可能性後，認被告應負60％之過失責任，原告則應
    負40％之與有過失責任。從而，被告駕駛行為確有過失，且
    其過失行為與原告所受損害具有相當因果關係，是被告應負
    損害賠償之責。
　㈤另按當事人聲明之證據，法院應為調查。但就其聲明之證據
    中認為不必要者，不在此限，民事訴訟法第286 條亦有明文
    ，而前條但書所謂不必要之證據，係指當事人聲明之證據，
    與應證事實無關，或不影響裁判基礎，或毫無證據價值，或
    因有窒礙不能預定調查證據之期間或訟爭事實已臻明暸且法
    院已得強固之心證而言（最高法院101 年度台上字第225號
    判決意旨參照）。查，本件被告雖聲請將系爭交通事故送請
    鑑定，以證明肇事原因等語（見本院桃簡字卷第35、50頁）
    ，然本件訟爭事實依據道路交通事故現場圖、現場照片及現
    場監視錄影畫面光碟等現行資料，就兩造駕車行為於系爭交
    通事故中之過失程度乙情，堪認已臻明暸，且本院已得強固
    之心證，難認前述證據具調查必要性，附此敘明。
　㈥原告請求項目： 
　⒈醫療費用及看護費用部分：
　　按親屬代為照顧被害人之起居，固係基於親情，但親屬看護
    所付出之勞力並非不能評價為金錢，雖因二者身分關係而免
    除被害人之支付義務，惟此種基於身分關係之恩惠，自不能
    加惠於加害人，故由親屬看護時雖無現實看護費之支付，仍
    應認被害人受有相當於看護費之損害，得向加害人請求賠償
    ，始符公平原則（最高法院99年度台上字第531號民事判決
    意旨參照）。原告主張其因被告之過失傷害行為，支出醫療
    費用5,125元及受有看護費用60,000之損害等語，業據其提
    出國軍桃園總醫院附設民眾診療服務處診斷證明書、醫療費
    用明細收據等（見本院附民字卷第23至25頁、第28之2至29
    頁）附卷為憑，復為被告所不爭執（見本院桃簡字卷第49頁
    背面），則原告此部分對被告之請求，當足採取。
　⒉交通費用部分：
　⑴原告主張因前開傷勢而於109年9月9日急診入院，並於109年9
    月11日出院，後分別於同年9月16日、23日、10月7日及26日
    ，往返於桃園市八德區之住處與國軍桃園總醫院附設民眾診
    療服務處回診治療共9趟次乙節，有上開診斷證明書及醫療
    費用明細收據在卷可佐；復參以原告所受之傷勢及上開診斷
    證明書之記載，原告主張無法自行駕車或搭乘大眾交通工具
    就醫，而需由親友接送前往就醫等語，尚非無據。惟親屬接
    送所付出之勞力並非不能評價為金錢，自不能加惠於加害人
    ，故原告主張受有交通費用之損害，自屬有據。
　⑵而原告雖主張就醫回診單趟430元，而其因上開傷勢而出院及
    回診共9趟次，再加停車費用120元，而受有4,020元之相當
    計程車費用之損害等語（見本院附民字卷第6頁，桃簡字卷
    第23頁），並提出房屋租賃契約書、發票（見本院附民字卷
    第31頁，桃簡字卷第24至31頁）為證。惟查，原告雖稱係搭
    乘親友之車輛就醫，且上開費用係以大都會計程車APP做為
    計算基礎等語（見本院桃簡字卷第17、23頁），然經本院依
    大都會車隊線上車資試算後，單趟次之交通費用應為415元
    ，有大都會車隊網頁資料（見本院桃簡字卷第47頁）在卷可
    參。又計程車車資除油費、耗材等費用外，尚有營利計算之
    考量，原告並無實際支出計程車之費用，自難全以計程車之
    車資採為原告所受之交通費用損害，本院審酌親友接送所付
    出之油費、耗材、時間等一切相關成本費用後，認應以計程
    車車資之七成（即單趟291元，計算式：415×0.7＝291，小數
    點後四捨五入）作為原告交通費用損害之計算基準方適宜，
    故認原告出院及回診共9趟次係支出2,619元（計算式：291×
    9＝2,619）。再原告於109年9月16日、23日及同年10月7日確
    有停放車輛在國軍桃園總醫院附設民眾診療服務處之停車場
    ，因此支出停車費用90元乙情，有發票（見本院附民字卷第
    31頁）在卷可佐，是原告所受之交通費用損害應為2,709元
    （計算式：2,619＋90＝2,709）元。至原告雖另主張109年10
    月26日回診而有支出停車費30元等語（見本院附民字卷第23
    頁），然為被告所否認，且原告迄於言詞辯論期日均未提出
    相關事證為憑，則此部分之請求應屬無據，不應准許。
　⒊不能工作損失：
　  原告主張其因上開傷害而須休養及回診，因此受有24日之不
    能工作損失30,720元等語（見本院附民字卷第6頁），並提
    出上開國軍桃園總醫院附設民眾診療服務處診斷證明書及薪
    資單（見本院附民字卷第31頁）在卷為憑，而被告對此亦不
    爭執（見本院桃簡字卷第49頁背面），則原告請求不能工作
    損失30,720元，核屬有據。
　⒋系爭機車維修費用：
　　負損害賠償責任者，除法律另有規定或契約另有訂定外，應
    回復他方損害發生前之原狀，且債權人得請求支付回復原狀
    所必要之費用，以代回復原狀，民法第213 條第1 、3 項定
    有明文。又物被毀損者，被害人除得依民法第196 條行使權
    利外，亦得依第213 條第3 項請求支付回復原狀所必要之費
    用，最高法院107 年度台上字第1618號民事判決參照。債權
    人所得請求者既為回復原狀之必要費用，倘以修復費用為估
    定其回復原狀費用之標準，則修理材料以新品換舊品時，即
    應予折舊，最高法院96年度台上字第854號民事判決參照。
    另依行政院所頒之固定資產耐用年數表及固定資產折舊率表
    之規定，機車、電動機車及其他折舊年限為3 年，依定率遞
    減折舊率為1000分之536 ，且其最後1 年之折舊額，加歷年
    折舊累計額，其總和不得超過該資產成本原額之9/10。經查
    ，原告主張系爭車輛修理費用總計為22,850元乙情，有免用
    統一發票收據（見本院附民字卷第31頁）在卷可稽。而零件
    費用既係以舊換新，即應計算折舊，惟原告提出之免用統一
    發票收據上未分列工資及零件費用，且迄於言詞辯論終結時
    亦未提出相關說明，則本院認應將上開修理費用均以零件費
    用計算。而系爭車輛為普通重型機車，且出廠日係104年10
    月乙節，有行車執照（見本院附民字卷第33頁）附卷可參，
    系爭車輛至本件車禍事故發生之109年9月9日止，使用已逾3
    年期間，揆諸上開折舊規定，修繕費用折舊後之金額應為2,
    285元（計算式：22,850×0.1＝2,285），是原告得請求系爭
    車輛修復之費用應為2,285元。再系爭車輛之所有權人卓可
    妍將損害賠償請求權讓與原告乙情，有債權讓與同意書（見
    本院桃簡字卷第21頁）在卷可憑，是原告在2,285元之範圍
    內請求被告給付系爭車輛回復原狀費用，於法有據，應予准
    許。
　⒌精神慰撫金：
　　按不法侵害他人之身體、健康、名譽、自由、信用、隱私、
    貞操，或不法侵害其他人格法益而情節重大者，被害人雖非
    財產上之損害，亦得請求賠償相當之金額，亦為民法第第19
    5 條第1 項前段明定。又慰撫金之多寡，應斟酌雙方之身份
    、地位、資力與加害程度，及其他各種情形核定相當之數額
    ，該金額是否相當，自應依實際加害情形與被害人所受之痛
    苦及雙方之身份、地位、經濟狀況等關係決定之（最高法院
    51年度台上字第223號判例意旨參照）。經查，被告因前開
    過失行為致原告受有上開傷害，則原告受有身體及精神痛苦
    ，堪可認定，是原告依上開規定請求被告賠償慰撫金，自屬
    有據。本院審酌被告上開之過失情節及原告所受傷勢程度，
    兼衡兩造之身分、地位、經濟狀況（見本院個資卷）及現場
    的撞擊情況（見本院附民字卷第13至17頁）等一切情狀，認
    原告請求被告賠償精神慰撫金以50,000元為適當，應予准許
    ，逾此部分之請求，應予駁回。
　⒍綜上，原告因本件侵權行為得請求被告賠償之金額為150,839
    元（計算式：5,125＋60,000＋2,709＋30,720＋2,285＋50,000＝1
    50,839）。
　㈦按損害之發生或擴大，被害人與有過失者，法院得減輕賠償
    金額，民法第217 條第1 項定有明文。經查，被告應負擔過
    失責任60％，原告應負擔與有過失責任40％已見前述。準此，
    被告應賠償原告之金額為90,503元（計算式：150,839 ×60％
    ＝90,503，小數點以下四捨五入）。　　　
　㈧另強制汽車責任保險法第32條規定，保險人依本法規定所為
    之保險給付，視為被保險人損害賠償金額之一部分；被保險
    人受賠償請求時，得扣除之。是被保險人受賠償請求時，得
    依上開規定扣除請求權人已領取之保險給付，乃係損害賠償
    金額算定後之最終全額扣除，故在被害人與有過失之情形，
    應先適用民法第217條第1項規定算定賠償額後，始有依上開
    規定扣除保險給付之餘地。如於請求賠償之金額中先予扣除
    保險給付，再為過失相抵之計算，無異減少賠償義務人所得
    扣除之強制汽車責任保險給付額，當非上開規定之本意（最
    高法院104年度台上字第1743號民事判決意旨參照）。經查
    ，原告雖稱僅領取強制汽車責任保險金30,000元等語（見本
    院桃簡字卷第50頁），然並未提出相關事證為佐，而被告辯
    稱原告已領取39,535元，並提出出險紀錄（見本院桃簡字卷
    第45頁）為憑，足見原告確有領取39,535元之強制汽車責任
    保險金，則被告應賠償之金額90,503元扣除上開理賠金額39
    ,535元後，原告尚得再請求被告賠償50,968元（計算式：90
    ,503－39,535＝50,968）。
　㈨被告抗辯抵銷部分： 
　⒈按二人互負債務，而其給付種類相同，並均屆清償期者，各
    得以其債務，與他方之債務，互為抵銷，民法第334 條前段
    定有明文。經查，原告就本件事故發生亦具有過失，業經本
    院認定如上，原告過失行為與肇事車輛受損間具有相當因果
    關係，依上開規定，原告即應負侵權行為損害賠償責任。
　⒉依行政院財政部發布之固定資產耐用年數表及固定資產折舊
    率表規定，汽車如非屬運輸業用客車、貨車，耐用年數為5 
    年，依定率遞減法每年折舊千分之369 ，其最後1 年之折舊
    額，加歷年折舊累計額，總和不得超過該資產成本原額之10
    分之9 。查，肇事車輛修理費用總計為28,500元乙情，有估
    價單（見本院桃簡字卷第46頁）在卷可稽。而零件費用既係
    以舊換新，即應計算折舊，惟被告提出之估價單上亦未分列
    工資及零件費用，且迄於言詞辯論終結時亦未提出相關說明
    ，則本院認應將上開修理費用均以零件費用計算。而肇事車
    輛為自用小客車，且出廠日係96年4月乙節，有公路監理電
    子閘門資料（見本院個資卷）附卷可參，肇事車輛至本件車
    禍事故發生止，使用已逾5年期間，揆諸上開折舊規定，修
    繕費用折舊後之金額應為2,850元（計算式：28,500×0.1＝2,
    850），是被告得請求肇事車輛修復之費用應為2,850元。
  ⒊另依原告應負擔過失責任40％計算，則原告應賠償被告之金額
    為1,140元（計算式：2,850×40％＝1,140），依上開說明，被
    告於此範圍內對原告主張之抵銷抗辯為有理由，逾此範圍，
    則無理由。
  ㈩基此，扣除抵銷金額後，被告應賠償原告之金額為49,828 元
    （計算式：50,968－1,140＝49,828）。
四、末按給付無確定期限者，債務人於債權人得請求給付時，經
    其催告而未為給付，自受催告時起，負遲延責任。其經債權
    人起訴而送達訴狀，或依督促程序送達支付命令，或為其他
    相類之行為者，與催告有同一之效力；又遲延之債務，以支
    付金錢為標的者，債權人得請求依法定利率計算之遲延利息
    ，而應付利息之債務，其利率未經約定，亦無法律可據者，
    週年利率為5 ％，民法第229 條第2 項、第233 條第1 項前
    段及第203 條分別定有明文。查，本件原告請求被告給付49
    ,828元部分，係以支付金錢為標的，且無確定期限，又未約
    定利息，則被告應自受催告時起，負遲延責任，則原告就上
    述得請求之金額，併請求自起訴狀繕本送達被告之翌日即11
    1年3月23日（見本院桃簡字卷第18頁）起至清償日止，按年
    息5 ％計算之利息，同屬有據。
五、綜上所述，原告依民法侵權行為之法律關係，請求被告給付
    原告49,828元，及自111年3月23日起至清償日止，按週年利
    率5 ％計算之利息，為有理由，應予准許，逾此範圍，為無
    理由，應予駁回。
六、本件原告勝訴部分，係就民事訴訟法第427 條訴訟適用簡易
    程序所為被告敗訴之判決，依同法第389 條第1 項第3 款之
    規定，應依職權宣告假執行。
七、本件事證已臻明確，兩造其餘主張、陳述及所提之證據，經
    審酌判決結果並無影響，爰不逐一論述，附此敘明。
八、訴訟費用負擔之依據：民事訴訟法第79條。
中　　華　　民　　國　　111 　年　　5 　　月　　13　　日
                  桃園簡易庭  法  官  顏嘉漢
以上為正本係照原本作成。
如不服本判決，應於送達後20日內，向本院提出上訴狀並表明上
訴理由，如於本判決宣示後送達前提起上訴者，應於判決送達後
20日內補提上訴理由書（須附繕本）。
如委任律師提起上訴者，應一併繳納上訴審裁判費。   
中　　華　　民　　國　　111 　年　　5 　　月　　13　　日
                              書記官  楊上毅